【裁判字號】    99,交易,140
【裁判日期】    991104
【裁判案由】    公共危險
【裁判全文】
臺灣屏東地方法院刑事判決             99年度交易字第140號
公  訴  人  臺灣屏東地方法院檢察署檢察官
被      告  甲○○
上列被告因公共危險案件，經檢察官提起公訴（98年度偵字第56
47號），被告就被訴事實為有罪之陳述，經本院告知簡式審判程
序之旨，並聽取被告與公訴人之意見後，本院合議庭裁定進行簡
式審判程序，判決如下：
    主  文
甲○○犯不能安全駕駛動力交通工具罪，處拘役參拾日，如易科
罰金，以銀元佰元即新臺幣玖佰元折算壹日；減為拘役拾伍日
，如易科罰金，以銀元佰元即新臺幣玖佰元折算壹日。
    事  實
一、甲○○明知服用酒類足以造成不能安全駕駛動力交通工具之
    危險，竟於民國93年10月14日6 、7 時許起至同日12時許止
    ，在其工作地點即屏縣里港鄉里港市場內，飲用保力達摻綠
    茶或奶茶約6 、7 杯，雖其飲酒後視覺及行為反應能力降低
    ，已不能安全駕駛動力交通工具，仍貿然於同日12時55分許
    ，在該市場騎乘車牌號號WRM -062號輕型機車，欲至市場對
    面購買香煙，隨後即沿屏東縣里港鄉○○○路段由南往北方
    向行駛。嗣甲○○騎乘上開機車約1 、2 分鐘後，行經該路
    段與鐵店路四岔路口時，因飲酒後控制力薄弱，致其騎乘之
    輕型機車與郭天明駕駛之車牌號碼D9-6078 號自用小客車發
    生擦撞而肇事，甲○○人車倒地，並因而受有右膝蓋處挫傷
    之傷害。嗣因甲○○送寶建醫院救治，經該醫院對甲○○進
    行抽血檢驗結果，甲○○血液中酒精濃度高達98.9mg/dl （
    相當於吐氣中酒精濃度達每公升0.4945毫克），始查獲上情
    。
二、案經屏東縣政府警察局屏東分局報告臺灣屏東地方法院檢察
    署檢察官偵查起訴。
    理  由
一、本件被告甲○○所犯係死刑、無期徒刑、最輕本刑為3 年以
    上有期徒刑以外之罪，其於準備程序中就被訴事實為有罪之
    陳述，經法官告知簡式審判程序之旨，並聽取公訴人及被告
    之意見後，本院依刑事訴訟法第273 條之1 第1 項之規定，
    裁定進行簡式審判程序。
二、訊據被告對於上揭時、地，飲用酒類後，因酒醉已達不能安
    全駕駛動力交通工具之程度，仍駕駛動力交通工具在道路上
    行駛，因而肇致道路交通事故，為警查獲等事實，坦承不諱
    ，核與證人即與被告發生擦撞之自用小客車駕駛人郭天明於
    警詢之證述情節相符，並有寶建醫院報告單黏貼紙、刑法第
    185 條之3 案件測試觀察紀錄表、道路交通事故現場圖、道
    路交通事故調查報告表各1 份、肇事現場照片8 幀附卷可稽
    ，本案事證明確，被告上揭服用酒類不能安全駕駛動力交通
    工具而駕駛之犯行，洵堪認定，應予依法論科。
三、新舊法之比較適用：
  (一)被告行為後，刑法業於94年2 月2 日修正公布部分條文，並
    於95年7 月1 日施行。依修正後刑法第2 條第1 項規定「行
    為後法律有變更者，適用行為時之法律。但行為後之法律有
    利於行為人者，適用最有利於行為人之法律」，此條規定與
    刑法第1 條罪刑法定主義契合，係規範行為後法律變更所生
    新舊法律比較適用之準據，是刑法第2 條本身雖經修正，尚
    無比較新舊法之問題，應一律適用裁判時之現行刑法第2條
    ，以決定適用之刑罰法律，先予敘明。
  (二)95年7 月1 日修正施行之刑法第185 條之4 之肇事逃逸罪，
    法定刑之種類雖未變動，惟罰金刑部分，修正前刑法第33條
    第5 款規定，罰金最低額為銀元1 元，經依現行法規所定貨
    幣單位折算新臺幣條例規定折算為新臺幣3 元，而修正後刑
    法第33條第5 款就罰金刑規定為「新臺幣1,000 元以上，以
    百元計算之。」，修正後刑法第33條第5 款所定罰金刑最低
    數額，較之修正前提高，自以修正前刑法第33條第5 款規定
    較有利於被告。
  (三)另刑法第185 條之3 業於97年1 月2 日修正公布，並於同年
    月4 日施行，修正前刑法第185 條之3 規定：「服用毒品、
    麻醉藥品、酒類或其他相類之物，不能安全駕駛動力交通工
    具而駕駛者，處1 年以下有期徒刑、拘役或3 萬元以下罰金
    」，而修正後刑法第185 條之3 規定：「服用毒品、麻醉藥
    品、酒類或其他相類之物，不能安全駕駛動力交通工具而駕
    駛者，處1 年以下有期徒刑、拘役或科或併科15萬元以下罰
    金」，其法定罰金刑部分已由3 萬元以下罰金，修正提高為
    15 萬 元以下罰金，並得併科處罰，是被告行為後法律已有
    變更，經比較新舊法之結果，新法並未較有利被告，是依刑
    法第2 條第1 項前段規定，本件應適用行為時法即修正前刑
    法第185 條之3 處斷。
四、核被告所為，係犯修正前刑法第185 條之3 服用酒類不能安
    全駕駛動力交通工具而駕駛罪。本院審酌被告飲酒後，已不
    能安全駕車，竟無視往來人車之安全，仍執意騎乘機車在道
    路上行駛，而肇致本件道路交通事故，不僅造成郭天明所駕
    駛之自小客車受損，其自身亦因此受傷，行為實屬不該，惟
    念及被告前無前科紀錄，此有臺灣高等法院被告前案紀錄表
    1 份附卷可查，素行尚屬良好，且於本院審理時尚能坦承犯
    行，顯有悔意等一切情狀，量處如主文所示之刑，併依修正
    前刑法第41條第1 項前段規定，諭知被告如主文所示易科罰
    金折算標準。另被告之犯罪時點，係在96年4 月24日以前，
    合於中華民國九十六年罪犯減刑條例所定減刑之條件，爰依
    該條例規定減其宣告刑2 分之1 ，併諭知如主文所示易科罰
    金之折算標準。
據上論斷，應依刑事訴訟法第273 條之1 第1 項、第299 條第1
項前段，刑法第2 條第1 項前段、修正前刑法第185 條之3 、修
正前第41條第1 項前段，廢止前罰金罰鍰提高標準條例第2 條，
刑法施行法第1 條之1 第1 項，中華民國九十六年犯罪減刑條例
第2 條第1 項第3 款、第7 條，判決如主文。
本案經檢察官鍾佩真到庭執行職務。
中    華    民    國    99    年    11    月    4     日
                刑事第二庭  法  官  楊宗翰
以上正本證明與原本無異。
如不服本判決，應於收受送達後10日內向本院提出上訴書狀。
中    華    民    國    99    年    11    月    4     日
                            書記官  鍾小屏
附錄本判決論罪法條全文：
刑法第185條之3
服用毒品、麻醉藥品、酒類或其他相類之物，不能安全駕駛動力
交通工具而駕駛者，處1 年以下有期徒刑、拘役或科或併科15萬
元以下罰金。

司法院資訊處製作；財團法人民間司法改革基金會備份。
